【裁判字號】    95,聲,3378
【裁判日期】    951229
【裁判案由】    聲明異議
【裁判全文】
臺灣板橋地方法院刑事裁定              95年度聲字第3378號
聲  請  人
即  被  告  甲○○
上列聲請人即被告因犯贓物案件（94年度偵字第13543號），聲
請發還扣押物品，本院裁定如下：
    主  文
聲請駁回。
    理  由
一、聲請意旨略以：臺灣板橋地方法院檢察署94年度偵字第1354
    3號被告甲○○涉犯贓物案件，業經檢察官於95年5月12日為
    不起訴處分確定。又前開不起訴處分書中之扣案證物，並未
    經刑事實體判決認定其中究竟何者為贓物，亦未經臺灣臺北
    地方法院94年度易字第1325號判決宣告沒收，按占有人於占
    有物上，行使權利，推定其適法有此權利，依法應推定扣案
    物品為聲明人所有，又依刑事訴訟法第三百十七條前段規定
    ，扣押物未經諭知沒收者，應即發還，是前開扣案物應發還
    原持有人為是。聲請人前向臺灣板橋地方法院檢察署聲請發
    還扣押物，竟遭駁回，並將扣案物發還被害人，然實無從判
    定發還被害人之依據究竟為何？又檢察官公告招領之處分命
    令與不起訴處分書附表所列之扣押物種類、數量明顯短少，
    為此聲請准予發還聲請人等語。
二、按為不起訴或緩起訴之處分者，扣押物應即發還。但法律另
    有規定、再議期間內、聲請再議中或聲請法院交付審判中遇
    有必要情形，或應沒收或為偵查他罪或他被告之用應留存者
    ，不在此限，刑事訴訟法第二百五十九條第二項定有明文；
    又扣押物若無留存之必要者，不待案件終結，應以法院之裁
    定或檢察官命令發還之；其係贓物而無第三人主張權利者，
    應發還被害人。扣押之贓物，依第一百四十二條第一項應發
    還被害人者，應不待其請求即行發還，刑事訴訟法第一百四
    十二條、第三百十八條第一項復有明定。是案件經檢察官為
    不起訴處分者，扣押物固應發還，惟扣押物若係贓物者，所
    得發還者，仍以被害人為原則。
三、經查，本件聲請人甲○○前於94年3月間因犯贓物案件，經
    臺灣臺北地方法院於94年10月26日，以94年度易字第1325號
    判決判處有期徒刑二月，如易科罰金，以三百元折算一日，
    緩刑二年確定，有該刑事判決、臺灣高等法院被告全國前案
    紀錄表附卷可稽，而檢察官認聲請人自93年9 月間至94年7
    月30日止所涉犯之贓物犯行，與前開案件具有連續犯之裁判
    上一罪之關係，基於審判不可分之法理，其犯罪事實之一部
    經判決確定，其效力及於全部之犯罪事實，乃依刑事訴訟法
    第二百五十二條第一款之規定，以94年度偵字第13543 號為
    不起訴處分確定，有該不起訴處分書在卷可按。按訴訟法上
    所稱之一事不再理原則關於實質上一罪或裁判上一罪均受其
    限制，故檢察官雖僅就其犯罪事實之一部起訴，其效力及於
    全部，本屬法院所得審判之範圍，縱法院僅就其犯罪事實一
    部審判，其未經審判之他部分，亦其判決效力之所及，簡言
    之，即其實體確定力及於犯罪事實之全部，故檢察官若就未
    經審判之他部分再為起訴時，法院自應諭知免訴之判決。本
    件檢察官以聲請人本案所涉贓物罪與前開確定判決所認定之
    犯罪事實有連續犯之裁判上一罪關係，為前開確定判決之既
    判力所及，而為不起訴處分確定，已如前述，雖聲請人爭執
    扣押物未經法院審理加以確認，實無從斷言檢察官不起訴處
    分書所載之扣押物均為贓物，然我國刑事訴訟法對於檢察官
    所為之不起訴處分認為具有實體確定力，採取肯定之立法例
    ，此觀刑事訴訟法第二百六十條之規定即明。是以，關於檢
    察官不起訴處分書所敘及之事實範圍內，發生實質上之確定
    力，非僅止於訴權之暫時未行使而已，除合於刑事訴訟法第
    二百六十條第一、二款所定之原因，得再行起訴外，別無救
    濟或變更方法。其於法院審判時，於事實同一範圍內，仍不
    得作與之相反之認定（最高法院81年度台上字3183號判例參
    照）。本件聲請人經告訴之犯罪事實既經檢察官認與前開確
    定判決所認定之犯罪事實有連續犯之裁判上一罪關係，而依
    刑事訴訟法第二百五十二條第一款為不起訴處分確定，依不
    起訴處分書內載之扣押物即認可為贓物，依刑事訴訟法第一
    百四十二條第一項之規定，自應發還被害人，且由檢察官依
    法公告招領中，是檢察官前所為駁回異議人聲請發還扣押物
    之處分即無不合，聲請人聲請發還扣押物，為無理由，應予
    駁回。
據上論斷，應依刑事訴訟法第四百八十六條，裁定如主文。
中    華    民    國    95    年    12    月    29    日
                  刑事第十七庭  法  官  李幼妃
以上正本證明與原本無異
如不服本裁定應於送達後5日內向本院提出抗告狀
                                書記官  強梅芳
中    華    民    國    95    年    12    月    29    日


司法院資訊處製作；財團法人民間司法改革基金會備份。
